【裁判字號】    92,台上,606
【裁判日期】    920213
【裁判案由】    違反懲治走私條例
【裁判全文】
最高法院刑事判決                                九十二年度台上字第六○六號
    上  訴  人  甲○○
                乙○○
                丙○○
                丁○○
                戊○○
右上訴人等因違反懲治走私條例案件，不服台灣高等法院高雄分院中華民國九十一年
十一月十三日第二審判決（九十一年度上訴字第一六０四號，起訴案號：台灣高雄地
方法院檢察署九十年度偵字第九六五０號），提起上訴，本院判決如左：
    主  文
上訴駁回。
    理  由
一上訴人乙○○、丙○○、丁○○、戊○○部分：
按刑事訴訟法第三百七十七條規定，上訴於第三審法院，非以判決違背法令為理由，
不得為之。是提起第三審上訴，應以原判決違背法令為理由，係屬法定要件。如果上
訴理由狀並未依據卷內訴訟資料，具體指摘原判決不適用何種法則或如何適用不當，
或所指摘原判決違法情事，顯與法律規定得為第三審上訴理由之違法情形，不相適合
時，均應認其上訴為違背法律上之程式，予以駁回。本件上訴人乙○○、丙○○、丁
○○、戊○○等共同上訴意旨略稱：(一)原判決認定上訴人等四人與甲○○共犯走私罪
，係以魚貨均置於前艙、右艙甲板下方，上訴人難諉為不知，且本件魚貨龐大，即使
委由大陸船工搬運，亦需點收並協助如何堆置，船長一人獨自難以完成，且上訴人薪
水係向船長領取，何能抗命置海上工作不理，況現今漁船設備發達，如事前船長未徵
得同意，豈不擔心上訴人報警云云為其論據，惟此均屬推測之詞，並非證據，原判決
遽論以共犯，顯然違法。(二)原判決事實認定本件漁獲「前後分三次由甲○○、乙○○
、丙○○、丁○○、戊○○與該不詳船名之大陸船員十餘人共同將漁獲搬上合吉發三
二六號漁船上密艙藏放」，惟於判決理由內又稱系爭漁獲「即使委由大陸船工搬運，
亦需點收並協助告知如何堆置，……」事實理由顯然矛盾。(三)原判決對上訴人等主張
確曾從事捕撈漁獲，並未走私之有利辯解，未說明不採之理由，亦有理由不備之違法
。(四)本件船長甲○○向香港漁船購買魚貨之確實地點為何？原審並未明確認定，遽依
甲○○於地圖上標示之位置，認定為大陸十二浬之範圍，亦有調查職責未盡之違誤。
(四)本件檢察官並未就上訴人進入「大陸地區」部分起訴，原判決竟依台灣地區與大陸
地區人民關係條例第二十條第一項、第八十條第一項論罪，亦有未受請求之事項予以
判決之違法云云。惟查原判決綜核卷內證據資料，認定上訴人等有走私犯行，因而撤
銷第一審不當之判決，改判上訴人乙○○、丙○○、丁○○、戊○○共同私運管制物
品進口逾公告數額罪刑，已詳敘其調查證據之結果及其取捨證據認定之理由。並說明
：(一)依據船長甲○○所供述之購買魚貨地點為香港島南方約十海浬處之海域，係屬距
大陸沿海十二海浬內之區域，依法即屬「大陸地區」（即淪陷區），此有內政部函在
卷足稽。(二)上訴人乙○○等四人於警訊中對於該船航行至香港沿海附近，如何取得魚
貨，兩船船員協助搬運至船艙、密窩等均有所陳述，足認該船向不詳大陸漁船購買魚
貨時均在現場，且參以本件查獲魚貨多達十三萬公斤，據證人即查獲本案之海巡隊隊
員侯建安於第一審證稱該等魚貨幾乎置於前艙、右艙、甲板下方等情屬實（見一審卷
第一二三頁），又依卷附之魚貨照片觀之，該船上之魚貨顯然經過特別包裝，其他船
員自難委為不知，況以其數量之龐大，搬運必定費時，且即便委由大陸船工搬運，亦
需點收並協助告知如何堆置，船長一人豈有可能獨自完成前開工作？此外，上訴人等
均供承薪水按日計算，平日均聽命於船長即甲○○，下船後薪水由船長轉交等情，則
上訴人乙○○、丙○○、丁○○、戊○○何能抗命於甲○○，而於超過一日之搬運時
間內均將海上工作置之不理，而期待自船長手中領取薪資？依此可認，甲○○於一審
辯稱購買魚貨係其一人之主意，上訴人等均不知情，應係迴護之詞，並不足採。再漁
船多配置有無線電通話設備，以現今漁船通訊設備之發達，若其未事先徵得船員同意
合作，而逕自進入大陸地區購買魚貨，豈不擔心船員知悉後為免除自己之刑事責任，
會報警將之查獲？是以本件「合吉發三二六號」船長甲○○將漁船非法航行進入香港
島南方十海浬處之大陸地區海域購買魚貨前，必先徵得船員之同意而前往，各該船員
就走私之情節既已事先同意，渠等又有薪水可領取，渠等對於非法進入大陸地區購買
魚貨之犯行，自應具有犯意之聯絡，上訴人等辯稱未共同走私云云，顯不足採。(三)甲
○○係中華民國高雄籍「合吉發三二六號」漁船之船長，未經主管機關之許可，航行
至大陸地區之香港島南方約十海浬處之海域，係違反台灣地區與大陸地區人民關係條
例第二十八條第一項之規定，而犯同條例第八十條第一項前段之罪。上訴人乙○○、
丙○○、丁○○、戊○○分別為輪機長、大副及船員，雖非台灣地區與大陸地區人民
關係條例第八十條第一項前段所定之犯罪主體，但與具有該犯罪主體身分之船長共同
違反同條例第二十八條第一項規定航行至大陸地區，依刑法第三十一條第一項之規定
，仍應共犯同條例第八十條第一項前段之罪。公訴人雖未就上訴人等非法航行至大陸
地區，所為違反台灣地區與大陸地區人民關係條例第二十八條第一項規定，而犯同條
例第八十條第一項前段之罪起訴，惟因此部分與前開論罪科刑之私運管制物品進口逾
公告數額罪，有牽連犯之裁判上一罪關係，為起訴效力所及，自得一併審理。分別於
判決理由內記述甚詳，經核並無不合。次查刑法上之共同正犯，以共同實施犯罪行為
為構成要件之一，所謂共同實施，並不以參與全部犯罪行為為必要，其分擔實施一部
分亦屬之。故本件不論上訴人等共同參與將漁獲由大陸漁船搬至合吉發三二六號漁船
，或於大陸船工搬至船上後參與點收並協助堆放，均不影響共同走私罪之成立。上訴
意旨僅以原判決事實認定上訴人等前後三次共同將漁獲搬上合吉發三二六號漁船，惟
於理由內記載本件漁獲，即使委由大陸船工搬運，亦需點收並協助告知如何堆置，
指摘原判決矛盾，顯有誤會。再查採證認事乃事實審法院之職權，苟其證據之取捨及
事實之認定，並不違背論理法則及經驗法則，即不容任意指為違法。其餘上訴意旨，
置原判決之明白論斷於不顧，仍執陳詞，否認犯罪，並未依據卷內訴訟資料具體指摘
原判決如何違背法令，徒憑己意，就原審採證認事之職權行使，或為單純事實之爭執
、或抽象指摘原判決理由不備及矛盾、或調查職責未盡云云，殊不足據以辨認原判決
已具備違背法令之形式。本件上訴意旨所指陳各項，均核與法律規定得為第三審上訴
理由之違法情形不相適合，揆諸首開說明，其上訴違背法律上之程式，應予駁回。
二上訴人甲○○部分：
查第三審上訴書狀，應述上訴之理由，其未述者，得於提起上訴後十日內補提理
由書於原審法院，已逾上述期間，而於第三審法院未判決前仍未提出上訴理由書狀者
，第三審法院應以判決駁回之，刑事訴訟法第三百八十二條第一項、第三百九十五條
後段規定甚明。本件上訴人因違反懲治走私條例案件，不服原審判決，於民國九十一
年十二月二日提起上訴，並未敘述理由，迄今逾期已久，於本院未判決前仍未提出，
依上開規定其上訴自非合法，應予駁回。
據上論結，應依刑事訴訟法第三百九十五條，判決如主文。
中      華      民      國    九十二    年      二      月     十三     日
                              最高法院刑事第十一庭
                                  審判長法官  呂  潮  澤
                                        法官  白  文  漳
                                        法官  陳  世  雄
                                        法官  孫  增  同
                                        法官  林  開  任
      右正本證明與原本無異
                                              書  記  官
中      華      民      國    九十二    年      二      月     十九     日


司法院資訊處製作；財團法人民間司法改革基金會備份。
